【裁判字號】    99,消債更,277
【裁判日期】    990714
【裁判案由】    聲請更生程序
【裁判全文】
臺灣高雄地方法院民事裁定           99年度消債更字第277號
聲  請  人  甲○○
上列當事人因消費者債務清理事件聲請更生，本院裁定如下：
    主  文
聲請駁回。
聲請費用由聲請人負擔。
    理  由
一、聲請意旨略以：聲請人有不能清償債務情事，於消費者債務
    清理條例（下稱消債條例）施行後，與最大債權銀行即國泰
    世華銀行股份有限公司（下稱國泰世華銀行）共同協商債務
    清償方案，就聲請人當時積欠之債務成立協商，約定聲請人
    應自民國99年2 月起，分180 期，利率4%，每月10日繳納新
    臺幣（下同）11,109元之方式償還，然以聲請人之收入扣除
    此協商應償還之金額及每月法院扣薪12,600元，實無餘額支
    應每月生活開銷，是聲請人顯具有不能清償債務或有不能清
    償之虞，爰依法聲請裁定准予更生等語。
二、按聲請更生或清算不合程式或不備其他要件者，法院應以裁
    定駁回之；債務人與金融機構協商成立者，不得聲請更生或
    清算。但因不可歸責於己之事由，致履行顯有重大困難者，
    不在此限，消費者債務清理條例第8 條前段、第151 條第5
    項分別定有明文。是債務清償方案成立後，應由債務人按其
    條件履行，如因事後發生情事變更，在清償期間收入或收益
    不如預期，致該方案履行困難甚或履行不能，因不可歸責於
    己，始能准許債務人聲請更生或清算，以避免債務人任意毀
    諾已成立之協商，濫用更生或清算之裁判上債務清理程序，
    是所謂「不可歸責於己之事由」，應係指客觀上聲請人之支
    出增多，或收入、收益減少，非其成立協商時所能預期，諸
    如物價上漲而成本增加、家屬患病等以致支出增加，或因病
    無法工作、僱佣之公司倒閉或裁員、失業、減薪等以致收入
    減少等情形，始足當之。
三、經查：
  (一)聲請人現積欠國泰世華銀行等金融機構債權人共計1,677,05
    0 元，另積欠良京實業股份有限公司債務862,000 元，前曾
    於99年1 月28日依消費者債務清理條例第151 條第1 項，依
    就當時積欠之債務與金融機構債權人達成分期還款協議，同
    意自99年2 月起，分180 期，利率4%，每月繳納11,109元之
    方式償還等情，業據聲請人提出債權人清冊、財團法人金融
    聯合徵信中心當事人綜合信用報告、前置協商機制協議書及
    前置協商無擔保債務還款分配表暨表決結果等件為證（見本
    院卷第21至39頁），而聲請人已繳納4 期協商款，亦有存款
    憑證在卷足稽（見本院卷第73至74頁），是聲請人主張其積
    欠債權人上開債務，且於99年1 月間與債權人達成分期還款
    協議等語應屬實情，則依前揭條文規定及說明，聲請人前既
    已為協議成立，自應有因不可歸責於己之事由，致履行顯有
    重大困難之情形，且有不能清償債務或有不能清償之虞等情
    事，法院始應准予更生。
  (二)聲請人戶籍地址於高雄縣大寮鄉○○村○○路166 之13號，
    有戶籍謄本附卷可稽（見本院卷第53頁），又債務人既因債
    務高築陷於經濟困難，則除特殊必要情形外，自應撙節支出
    ，本院參諸內政部公告99年度臺灣省每人每月最低生活費用
    （含食、衣、住、行、育、樂費用）為9,829 元等情，認聲
    請人每月基本生活開銷於9,829 元內，核屬必要，逾此範圍
    之生活支出，除非聲請人能舉證有特別情事，否則不予另為
    列計。
  (三)又聲請人扶養之未成年子女與聲請人之戶籍址同，98年未申
    報所得，名下並無財產，此有戶籍謄本、綜合所得稅各類所
    得資料清單、財產歸屬資料清單在卷可按（見本院卷第53頁
    、第82至84頁），而聲請人之配偶朱茜蔓與聲請人同為其未
    成年子女之扶養義務人，其98年申報所得為412,908 元，名
    下有房子1 棟、土地1 筆，公告現值及課稅價值共計1,074,
    512 元，此亦有綜合所得稅各類所得資料清單、財產歸屬資
    料清單在卷可稽（見本院卷第87頁、第85頁），則以前述99
    年度臺灣省每人每月最低生活費用為基準，並衡量聲請人業
    已負擔負擔鉅額債務及其配偶之經濟情況等情，聲請人主張
    每月支出扶養費3,250 元應屬合理。
  (四)聲請人99年度1 至5 月收入分別為47,734元、69,805元、34
    ,492元、40,699元、35,283元，此有薪資單附卷足參（見本
    院卷第75至80頁），則其現平均月收入約為45,602元，而此
    金額扣除必要生活費用、扶養費用及法院扣薪後尚餘19,923
    元（計算式：00000-0000-0000-00000 ＝19923 ），仍足以
    清償前開協商款項，況聲請人迄今年6 月尚依協商條件履行
    中而未毀諾，此有上開存款憑證在卷可按，益徵聲請人並無
    不可歸責於己之事由致使無法履行協商之情。
四、綜上所述，本件聲請人前已與金融機構協商成立，又無不可
    歸責於己之事由致依原協商條件履行顯有重大困難，其聲請
    更生自屬要件不備，又無從補正，依首揭條文之意旨，自應
    予以駁回。
五、依消費者債務清理條例第8 條前段、第15條，民事訴訟法第
    78條，裁定如主文。
中    華    民    國    99    年    7     月    14    日
              民事第四庭    法      官  楊淑儀
上為正本係照原本作成。
如不服本裁定，應於裁定送達後10日內，以書狀向本院提出抗告
，並繳納抗告費新臺幣1,000元。
中    華    民    國    99    年    7     月    14    日
                            書  記  官  王資惠

司法院資訊處製作；財團法人民間司法改革基金會備份。
